---
title: "Análisis Energy Drink"
author: "Frank Casanova"
date: "25/1/2022"
output:
  html_document: default
  pdf_document: default
---

## Cargamos los datos

Cargamos los datos desde la carpeta donde se encuentra el dataset con la función `read.table()`, mostramos información sobre los datos con la función `str()` y mostramo los primeros 5 datos con la función `head()`.

```{r , comment=NA}

Beb_Energ = read.table("../data/EnergyDrink", header = TRUE)
str(Beb_Energ)

head(Beb_Energ)

```

Con la función `summary()`mostramos las frecuencias absolutas de cada una de las variables del dataset.

```{r , comment=NA}
summary(Beb_Energ)

```


Podemos crear tablas que nos presenten la informacion en función de sus variables conla función `table()`.

En este caso se muestran informacion en relacion al sexo y la carrera de estudio.

```{r , comment = NA}
table(Beb_Energ$estudio, Beb_Energ$sexo)

```
Acá se muestra informacion acerca de la acrrea de estudio, el sexo y como tercer parámetro si la persona bebe o no.

```{r , comment = NA}
table(Beb_Energ$estudio, Beb_Energ$sexo, Beb_Energ$bebe)
```
 
 Probando `barplot()`
 
```{r , comment = NA}
barplot(table(Beb_Energ$sexo, Beb_Energ$estudio),
        col=c('lightblue', 'pink'),
        main="Estudiantes de cada\n carrera según sexo",
        legend.text=TRUE )

barplot(table(Beb_Energ$bebe, Beb_Energ$estudio),
        col=c("#eb8060", "#d9b1f0"),
        main="Estudiantes de cada\n carrera que beben",
        legend.text=TRUE )

barplot(table(Beb_Energ$bebe, Beb_Energ$estudio),
        col=c("#b9e38d", "#a1e9f0"),
        main="Estudiantes de cada\n carrera que beben",
        legend.text=TRUE, beside=T )
```
 
 
----------------------------------------------------------------------------
 
# Análisis siguiendo el ejemplo de Joanby
 
### Ejemplo final
 
#### Juntar color de ojos y pelo sin distinguir por sexo

```{r , comment = NA}
ftable(HairEyeColor)
male = HairEyeColor[, , "Male"]
female = HairEyeColor[, , "Female"]
datos = as.table(male+female)
datos
```
 
### Manipulacion de datos

```{r , comment = NA}
dimnames(datos) = list(
  Pelo = c("Negro", "Marron", "Pelirrojo", "Rubio"),
  Ojos = c("Marrones", "Azules", "Pardos", "Verdes"))

datos
```

### Representacion gráfica

```{r , comment = NA}
mosaicplot(datos, col = "lightblue", main = "Diagrama de mosaico")
```

### Datos numéricos

Pasamos a calcular el numero total de individulos

```{r , comment = NA}
sum(datos)
colSums(datos)
rowSums(datos)
round(prop.table(colSums(datos)),3)
round(prop.table(rowSums(datos)),3)

```

### Representacion gráfica

```{r , comment = NA}
barplot(prop.table(colSums(datos)),
        col = c("#804a1c", "#3343b8", "#e08026", "#31a34c"),
        main = "Frecuencias relativas\n de colores de ojos",
        ylim = c(0,0.4))
barplot(prop.table(rowSums(datos)),
        col = c("#000000", "#693a0f", "#c24c29", "#c4c278"),
        main = "Frecuencias relativas\n de colores de cabello",
        ylim = c(0,0.5))

```

### Freuencias relativas globales y marginales

```{r , comment = NA}
round(prop.table(datos), 3)
round(prop.table(datos, margin = 1),3)
round(prop.table(datos, margin = 2),3)
```

Calculando todas las frecuencias con la funcion `crosstable()`.

```{r , comment = NA}
library(gmodels)
CrossTable(datos)
```

### Representacion gráfica de frecuencias relativas

```{r , comment = NA}
barplot(prop.table(datos, margin = 1),
        main="Frecuencias relativas de colores\n de cabello en cada color de ojos",
        legend.text = T,
        beside = T,
        col = c("black", "lightsalmon4", "red3", "gold"),
        ylim = c(0,0.8))

barplot(prop.table(datos, margin = 2),
        main="Frecuencias relativas de colores\n de ojo en cada color de cabellos",
        legend.text = c("Marrones", "Azules", "Pardos", "Verdes"),
        beside = T,
        col = c("brown", "lightblue", "orange3", "greenyellow"),
        ylim = c(0,0.6))
```

Otra posibles solucion apra la elaboracion del segundo gráfico de frecuencias relativas y así evitar digitar la leyenda, podemos hallar la transpuesta `t()` de la `prop.table()`.

```{r , comment = NA}
barplot(t(prop.table(datos, margin = 2)),
        main="Frecuencias relativas de colores\n de ojo en cada color de cabellos",
        legend.text = T,
        beside = T,
        col = c("brown", "lightblue", "orange3", "greenyellow"),
        ylim = c(0,0.6))
```

